【裁判字號】    90,自,105
【裁判日期】    900420
【裁判案由】    動產擔保交易法
【裁判全文】
臺灣臺北地方法院刑事判決                            九十年度自字第一五號
    自  訴  人  裕融企業股份有限公司  設台中市○○路○段二０一號十二樓之二
    代  表  人  丙○○
    自訴代理人  甲○○
                乙○○
    被      告  戊○○
右列被告因違反動產擔保交易法案件，經自訴人提起自訴，本院判決如左：
    主      文
戊○○動產擔保交易之債務人，意圖不法之利益，將標的物遷移，致生損害於債權人
，處拘役伍拾伍日；如易科罰金，以參佰元折算壹日。緩刑貳年。
    事      實
一、戊○○於民國八十八年七月十七日，以動產擔保交易附條件買賣之方式，向台北
    市大安區○○○路○段二號十五樓裕融企業股份有限公司（下稱裕融公司）分期
    付款購買一九九九年份日產Ｂ１４ＳＴＡ車型、車號Ｗ九－四二六二號之自小客
    車一部，為動產擔保交易之債務人。雙方約定總價金新台幣（下同）六十萬六千
    五百六十元，頭期款十六萬七千元，第二期後自八十八年八月十四日起至九十一
    年七月十四日止，每月一期共分三十六期給付，每期付款一萬二千二百十元，標
    的物存放地點為戊○○台北市○○區○○路二段四一六巷三號三樓之三住處（及
    附近之巷弄），在價金未付清之前，標的物所有權仍屬於出賣人裕融公司所有，
    買受人戊○○僅得依約占有使用，不得任意遷移、出賣、出質、移轉、抵押或為
    其他處分。詎戊○○在取得標的物占有之後，僅付款十五期，自第十六期即八十
    九年十一月十四日即拒不付款，意圖為自己不法之利益，將該車遷移至不明處所
    ，致出賣人即裕融公司追索無著受有損害。
二、案經裕融公司提起自訴。
    理      由
一、訊據被告戊○○對於右揭時、地與自訴人裕融公司簽訂附條件買賣契約書購買該
    自小客車之事實坦認不諱，然矢口否認有何違反動產擔保交易法犯行，辯稱：該
    車自購買後即由丁○○使用並支付價款云云。經查：右揭事實，業據自訴代理人
    甲○○及乙○○於本院審理中指訴綦詳，並有汽車附條件買賣契約書、台北市監
    理處簡復表、台北市監理處公告、動產擔保交易登記證明書及還款明細等件在卷
    可稽。被告雖辯稱該部汽車自購買後即由丁○○使用及支付價款云云，惟本院質
    諸被告該汽車附條件買賣契約書是否為其所簽訂，被告坦承該契約書確為其簽訂
    無訛（見本院九十年三月十二日訊問筆錄、九十年三月二十七日審判筆錄），矧
    依被告與自訴人所簽訂之前開附條件買賣契約書第七條規定「乙方（被告）同意
    依本契約書所購買之標的物，於分期價款未全部付清及本契約書項下之義務未全
    部履行完畢前，僅得先行占有標的物，甲方（自訴人）仍保有標的物之所有權，
    俟乙方於本契約書項下之全部責任履行完畢，乙方始取得標的物之所有權」、第
    二十二條前段規定「本契約書所載乙方之住所（營業所）為標的物放置地點」，
    被告既係本於自由意識下簽訂該契約，復為高職機械科畢業，此均據被告坦認在
    卷，以被告之智識程度及其已屆四十餘歲之齡，焉有不知其為附條件買賣契約之
    債務人而負有依約按期清償分期付款之債務之理，又焉有不知該車仍屬裕融公司
    所有之可能，被告卻未遵守上開約定，自八十九年十一月十四日起即不依約履行
    付款之責，並將該車遷移至不明處所，致債權人即自訴人追索無著受有損害，被
    告自無法以上開辯詞圖卸其責；況被告並未提供證人丁○○之正確年籍住所供本
    院傳訊，本院亦無從為被告有利之認定。綜上各情，相互勾稽，本件事證明確，
    被告所辯要係卸責之詞，不足採信，被告違反動產擔保交易法之犯行堪以認定，
    應予依法論科。
二、被告戊○○為動產擔保交易之債務人，竟意圖不法之利益，將標的物遷移，致生
    損害於債權人，核其所為，係犯動產擔保交易法第三十八條之罪。按被告行為後
    ，刑法第四十一條業於九十年一月四日修正，同年月十日公布施行，並於同年月
    十二日生效，該條第一項修正為：「犯最重本刑為五年以下有期徒刑以下之刑之
    罪，而受六個月以下有期徒刑或拘役之宣告，因身體、教育、職業、家庭之關係
    或其他正當事由，執行顯有困難者，得以一元以上三元以下折算一日，易科罰金
    。」，是被告犯罪後法律已有變更，雖本案被告所犯罪名之法定刑度為三年以下
    有期徒刑、拘役或罰金刑，依修正前刑法第四十一條之規定，原得易科罰金，惟
    該法條既已修正如上，仍屬法律變更，依刑法第二條第一項前段之規定，應適用
    修正後之規定。爰審酌被告之素行、犯罪動機、目的、手段、已付款之期數、所
    生危害、已繳清積欠自訴人之款項及與自訴人達成和解暨犯罪後之態度等一切情
    狀，量處如主文之刑，並諭知易科罰金之折算標準，以示懲儆。末查被告前未曾
    受有期徒刑以上刑之宣告，有台灣高等法院檢察署刑案紀錄簡覆表一份附卷可憑
    ，其所犯本案罪行，復已償還自訴人所積欠之款項及與自訴人達成和解，此情業
    據自訴代理人乙○○於本院審理中供陳在卷（見本院九十年三月二十七日審判筆
    錄），其經此教訓，自當知所警惕而無再犯之虞，本院綜核各情認上開刑之宣告
    ，已足策其自新，因認所宣告之刑，以暫不執行為適當，爰併宣告緩刑二年，以
    啟自新。
據上論斷，應依刑事訴訟法第三百四十三條、第二百九十九條第一項前段，動產擔保
交易法第三十八條，刑法第十一條前段、第二條第一項前段、第四十一條第一項前段
、第七十四條第一款，罰金罰鍰提高標準條例第一條前段、第二條，判決如主文。
中      華      民      國      九十      年      四      月    二十    日
                                台灣台北地方法院刑事第四庭
                                    法  官  黃  紹  紘
右正本證明與原本無異。
如不服本判決，應於判決送達後十日內向本院提出上訴狀。
                                    書記官  劉  新  怡
中      華      民      國      九十      年      四      月    二十    日
附錄本案論罪科刑法條全文
動產擔保交易法第三十八條
動產擔保交易之債務人，意圖不法之利益，將標的物遷移、出賣、出質、移轉、抵押
或為其他處分，致生損害於債權人者，處三年以下有期徒刑、拘役或科或併科六千元
以下之罰金。


司法院資訊處製作；財團法人民間司法改革基金會備份。
